臺灣臺中地方法院民事判決
107年度訴字第2308號
原      告  行政院農業委員會林務局南投林區管理處

法定代理人  李政賢  
訴訟代理人  吳榮昌律師
複代理  人  葉憲森律師
            劉士睿律師
被      告  許政薰  

訴訟代理人  邱碩松律師
複代理  人  傅鉅垣  
上列當事人間請求返還土地事件，本院於民國110年9月8日言詞
辯論終結，判決如下：
    主    文
一、被告應將坐落臺中市○○區○○○段○00地號土地上如附表ㄧ「占
    用位置欄」、「占用面積欄」所示之地上物拆除、刈除，並
    將如附表一之坐落土地及附表二「占用位置欄」、「占用面
    積欄」所示之土地返還原告。
二、被告應給付原告新臺幣16,995元，及自民國110年3月19日起
    至清償日止，按年息百分之五計算之利息。
三、被告應自民國107年6月1日起至返還第一項所示土地之日止
    ，按月給付原告依第一項所示占用面積按其所占用之土地當
    年度申報地價年息百分之八除以12計算之金額。
四、訴訟費用由被告負擔。
五、本判決於原告以新臺幣328,000元為被告供擔保後，得假執
    行。但被告如以新臺幣981,724元為原告預供擔保，得免為
    假執行。
    事實及理由
甲、程序方面：
    當事人喪失訴訟能力或法定代理人死亡或其代理權消滅者，
    訴訟程序在有法定代理人或取得訴訟能力之本人，承受其訴
    訟以前當然停止；承受訴訟人於得為承受時，應即為承受之
    聲明，民事訴訟法第170條、第175條第1項分別定有明文。
    查本件原告起訴時，被告之法定代理人為李炎壽，嗣於本件
    訴訟中被告之法定代理人由李炎壽變更為李政賢，並經被告
    具狀聲明由李政賢承受訴訟，有被告之聲明承受訴訟狀、行
    政院農業委員會令在卷可按（見本院卷第123至125頁），核
    與前開規定相符，自應准其承受訴訟。
乙、實體方面：
一、原告主張：
  ㈠原告為坐落臺中市○○區○○○段○○○○段○○00○00○00○00地號等四
    筆國有土地【權利範圍均為全部，面積分別686730.37、498
    319.29、33115.10、98109.79平方公尺，下合稱前開四筆土
    地】管理機關即行政院農業委員會林務局之所屬機關，被告
    前於民國86年12月23日就埔里事業區第24、25林班濫墾地清
    理改辦租地造林地（假地號13、91，經套繪地籍圖位於前開
    四筆土地內），欲受讓原承租人戴金波之租地造林地承租權
    ，經原告以87年1月21日投政字第0951號函核准，並簽立「
    國有森林用地出租造林契約書」（下稱系爭租約），約定被
    告向原告承租前開四筆土地中之「附表一編號1（面積237.8
    4平方公尺）、2（面積117.93平方公尺，即其中之被告承租
    範圍以內土地部分）、7（面積7.22平方公尺）、8（面積37
    26.73平方公尺，即其中之被告承租範圍以內土地部分）、9
    （面積3.54平方公尺）、11（面積466.58平方公尺，即其中
    之被告承租範圍以內土地部分）所示之土地，及附表二編號
    1（面積366.16平方公尺）所示之土地」（此部分即系爭44
    地號土地之承租面積為4926平方公尺，下稱系爭甲土地）及
    「附表二編號2、3、4」所示之土地（即系爭41、57、27地
    號土地之承租面積合計為4500.01平方公尺，下稱系爭乙土
    地）造林使用，兩造嗣於87年11月2日、97年5月27日二次續
    約，第二次續約並約定租賃期間自96年11月15日起至105年1
    1月14日止。
  ㈡系爭租約期滿後，被告雖於105年11月23日向原告提出續租申
    請，惟經原告於105年12月19日派員現場勘查結果，租地造
    林情形雖符合規定，惟被告除在其承租（即系爭租約）範圍
    以內土地上興建或種植「附表一編號1（面積237.84平方公
    尺）、2（面積117.93平方公尺，即其中之被告承租範圍以
    內土地部分）、7（面積7.22平方公尺）、8（面積3726.73
    平方公尺，即其中之被告承租範圍以內土地部分）、9（面
    積3.54平方公尺）、11（面積466.58平方公尺，即其中之被
    告承租範圍以內土地部分）」等地上物（下稱系爭丁地上物
    ），且在非屬被告承租範圍土地上興建或種植「如附表一編
    號2（面積106.84平方公尺，即附圖二編號B'部分）、3（面
    積7.23平方公尺）、4（面積25.47平方公尺）、5（面積20.
    08平方公尺）、6（面積29.71平方公尺）、8（面積108.68
    平方公尺，即附圖二編號H1'至H7'部分）、10（面積25.46
    平方公尺）、11（67.76平方公尺，即附圖二編號L3-1'及L4
    -2'部分）等地上物（下稱系爭戊地上物；又系爭戊地上物
    之坐落土地面積合計391.23平方公尺，下稱系爭丙土地），
    其中違規之工寮（即附表一編號1所示之房屋本體及雨遮各
    為137.16平方公尺、100.68平方公尺，下稱系爭工寮），面
    積不符合補辦工寮規定，原告遂於105年12月22日退還被告
    申請續約書件，並依租地造林違約案件處理程序，限被告於
    106年3月22日前，依規改善違規系爭工寮面積至符合補辦規
    定。被告嗣於106年4月24日提出陳情表示系爭工寮之房屋本
    體乃經原告核准搭建，被告係依設計圖施工完竣並經原告97
    年核准續租在案，卻於該次原告派員勘查並依林務局101年
    規定認定系爭工寮為違規建物，顯有違反法律不追溯既往之
    原則，原告應同意被告之續租申請云云。查被告係為撫育新
    植之幼林木，故於91年3月25日申請合併另一租約租賃面積
    搭建簡易造林工寮一棟（面積30坪），後經原告於91年5月3
    1日同意承租人依設計圖搭建，然該設計圖內並無繪製遮雨
    棚，經原告於105年現場勘查時，系爭工寮之房屋本體四周
    卻有搭設支柱之遮雨設施，系爭工寮面積經以滴水線為準測
    量已超過原核准範圍，故被告於106年4月24日陳情內容顯非
    實情。原告嗣再依租地造林違約案件處理程序，於106年5月
    2日延長限期，請被告於同年8月15日前依規定改善工寮面積
    至原核准範圍，然被告並未依上開函文改正工寮至原核准範
    圍，原告即於106年8月28日以存證信函，依系爭租約第10條
    第9款及第12條約定，通知被告應於同年11月30日前改善系
    爭工寮面積至原核准範圍，並將拆除之廢棄物移出租地並復
    舊造林，逾期原告將不予續租，並收回林地。被告則於106
    年11月21日再度陳情表示系爭工寮之房屋本體係依設計圖搭
    設，該陽台、雨遮乃附屬工事，且測量超過核准範圍乃歸因
    於原告測量基礎不同方致違規情事云云，惟經原告認定，陽
    台、雨遮非屬於營林必要設施，且遮雨設施不得設立支柱及
    牆壁，並應於新建工寮時一併提出申請，被告未經申請核准
    搭建並設立支柱之行為，自屬違規；另關於測量基礎部分，
    被告申請搭建工寮時針對建築基地容許最大面積為30坪及測
    量方式均早已有明確規範，並無所謂違反「不溯及既往原則
    」，被告陳情理由均無可採。原告嗣再於106年12月5日復查
    ，被告迄至106年11月30日改正期限屆至時，仍未改正系爭
    工寮擴大使用部分，且被告承租承租範圍以內土地復有前述
    之地上物，原告遂於107年1月5日以存證信函通知被告就系
    爭租約不予續租，限期被告應於107年4月9日前自行將系爭
    丁、戊地上物拆除、刈除並復舊造林，將系爭甲、乙、丙土
    地返還原告，惟原告於107年5月11日復查結果，被告仍未將
    系爭丁、戊地上物拆除、刈除及復舊造林，並將系爭甲、乙
    、丙土地返還原告。基此，被告於105年11月14日系爭租約
    屆滿消滅後迄今仍繼續占用系爭甲、乙土地，且自當時迄今
    仍繼續占用非屬被告承租範圍之系爭丙土地，自屬無權占有
    。為此，原告依民法第455條租賃物返還請求權及第767條物
    上請求權之法律關係，請求被告將系爭丁地上物拆除、刈除
    ，並將系爭甲、乙土地返還原告；及依第民法767條物上請
    求權之法律關係，請求被告將系爭戊地上物拆除、刈除，並
    將系爭丙土地返還原告。
  ㈢再者，被告前揭無權占有系爭甲、乙、丙土地而受有相當於
    租金之不當得利，為此，原告依民法第179條不當得利之法
    律關係，請求被告給付相當於租金之不當得利，及按月給付
    迄至返還系爭甲、乙、丙土地之日止之不當得利，且原告主
    張以系爭土地之申報地價年息8%計算相當於租金之不當得利
    ，應為適當。基此，被告應給付原告自105年11月15日起至1
    07年5月31日止如附表三所示之不當得利合計新臺幣（下同
    ）16,995元及其法定遲延利息，及自107年6月1日起至返還
    系爭甲、乙、丙土地之日止，按月給付原告當年度申報地價
    年息8%除以12計算之金額。
  ㈣並聲明：
  ⒈被告應將坐落系爭44地號土地上之系爭丁、戊地上物（即附
    表一所示之地上物）拆除、刈除，並將系爭甲、乙、丙土地
    （即附表一、二所示之土地）返還原告。
  ⒉被告應給付原告16,995元，及自110年3月10日民事言詞辯論
    意旨狀繕本送達被告翌日起至清償日止，按年息百分之五計
    算之利息。
  ⒊被告應自107年6月1日起至返還系爭甲、乙、丙土地（即第⒈
    項所示土地）之日止，按月給付原告依系爭甲、乙、丙土地
    所示占用面積按其所占用之土地當年度申報地價年息8%除以
    12計算之金額。
  ⒋願供擔保，請准宣告假執行。
二、被告抗辯：
  ㈠兩造間之系爭租約先後於87年11月2日、97年5月27日二次續
    約，第二次續約並約定租賃期間自96年11月15日起至105年1
    1月14日止，惟被告於91年間申請搭建工寮，經原告於91年6
    月4日以投中字第01777號函同意被告依函附之平面圖搭建工
    寮。被告則於91年依核准之設計平面圖搭建工寮時，施工期
    間由原告之台中工作站技術士石介山、林健勇二人確實督導
    被告依設計圖施工，完工後原告當時之法定代理人及台中工
    作站主任到場勘查，並拍照存證備查，且兩造於97年5月27
    日就系爭租約續約時，原告認定工寮完工後並未有增建、改
    建或二次施工之情形，原告始會同意被告續約。
  ㈡系爭租約於105年11月14日屆滿後，被告旋即於105年11月23
    日向原告提出續租申請，原告於105年12月19日派員現場勘
    查後，於105年12月22日通知被告並稱租地內有違規地上物 
    ，不符合續約規定，限被告於106年3月22日前完成改正再重
    新提出申請。被告遂於106年4月24日函覆原告，被告之工寮
    係按原告所核准搭建，工寮完工後並未有增建、改建或二次
    施工之情形，請求准予續租。原告於106年8月28日再以存證
    信函，指因租地內工寮面積超過核准範圍，違反系爭租約之
    約定，限被告於106年11月23日前改善工寮面積至30坪，否
    則將不予續租，收回林地云云。惟被告既經原告核准按圖施
    工搭建該工寮，且該工寮完工後迄今均未變更或增加面積，
    期間原告並於97年5月27日准予被告續約，被告自87年起即
    承租系爭甲、乙土地，花費20年之心血撫育樹苗長成大樹，
    原告徒以該工寮面積超過核准範圍而否准被告續租之申請，
    顯不符比例原則。
  ㈢再者，被告於91年間申請搭建工寮並完工，申請時並無任何
    規範亦無前例可循，係依照原告之指示辦理。原告雖於本件
    訴訟引用林務局94年10月6日林政字第0941620528號函或林
    務局101年11月13日林政字第1011722729號所頒「國有林出
    租造林地工寮興建注意事項」，惟上開規定均係原告核准被
    告搭建工寮後所頒行，原告乃違反「不溯及既往原則」，亦
    有違誠實信用原告。另原告所管轄之埔里事業區第24、25、
    26林班地內，承租林農多達十餘人，承租期間長達2、30年
    以上，於105年間陸續租期到期，卻經原告前處長百般刁難
    ，否准續約，嗣經被告領銜向立法委員陳情，經召集協商後
    均准予續約，然上開林班地內之承租人有十餘人，百分之80
    以上承租人搭建工寮並未申請，情節比被告更為嚴重者，比
    比皆是，原告惟獨對被告提起本件訴訟，原告所為顯已違反
    行政程序法第6條不得為差別待遇之規定。是被告並非無權
    占有系爭甲、乙土地。原告對被告之本件請求，為屬無據。
  ㈣況且，附表一編號10所示之「鐵皮工寮」（面積25.46平方公
    尺）並非被告所有之物，此部分與被告無涉。退步言，縱認
    本件被告係無權占有系爭甲、乙、丙土地，惟原告請求不當
    得利部分，依系爭租約第7條約定之租金數額，係按承租地
    造林木之立木材積百分之1計算，原告以系爭甲、乙、丙土
    地申報地價年息百分之八計算不當得利，亦屬過高。
  ㈤並聲明：
　⒈駁回原告之訴及其假執行之聲請。
　⒉如受不利益判決，願供擔保請准宣告免為假執行。
三、本院之判斷：
  ㈠下列事實，有前開四筆土地申報地價謄本、地籍圖查詢資料
    、系爭租約（含訂約紀錄）、被告承租位置圖、現況相片在
    卷可按（見本院卷第10至23、45至49、66、67頁），且經本
    院會同兩造及內政部國土測繪中心人員到場勘驗，並囑託內
    政部國土測繪中心實施鑑測，此有本院勘驗筆錄（含現場相
    片）及內政部國土測繪中心復本院函附108年9月3日鑑定書
    所附鑑定圖（即附圖一）、110年1月18日補充鑑定圖、110
    年3月22日補充鑑定圖（一）（即附圖二）等件附卷可憑（
    見本院卷第102至118、204、205、226、227頁），且為兩造
    所不爭執，堪認屬實：
  ⒈前開四筆土地為國有土地，原告為前開四筆土地管理機關即
    行政院農業委員會林務局之所屬機關。
  ⒉原告以87年1月21日投政字第0951號函核准被告受讓原承租人
    戴金波之租地造林地承租權，並與被告簽立系爭租約，約定
    被告向原告承租系爭甲、乙土地，兩造嗣於87年11月2日、9
    7年5月27日二次續約，第二次續約並約定租賃期間自96年11
    月15日起至105年11月14日止。
  ⒊系爭44地號土地上有附表一編號1至11所示之地上物（即系爭
    丁、戊地上物），其中附表一編號1至9、11所示之地上物為
    被告興建或種植而屬被告所有之地上物 。
  ㈡所有人對於無權占有或侵奪其所有物者，得請求返還之，對
    於妨害其所有權者，得請求除去之。民法第767條第1項定有
    明文。租賃定有期限者，其租賃關係，於期限屆滿時消滅。
    承租人於租賃關係終止後，應返還租賃物。為民法第450條
    、第455條所明定。又國有財產撥給各地國家機關使用者，
    名義上雖仍為國有，實際上即為使用機關行使所有人之權利
    ，故對於是類財產，應准由管領機關起訴，代國家主張所有
    權人之權利。再者，以無權占有為原因，請求返還所有物之
    訴，被告對原告就其物有所有權存在之事實無爭執，而僅以
    非無權占有為抗辯者，原告於被告無權占有之事實，無舉證
    責任。被告應就其取得占有，係有正當權源之事實證明之，
    如不能證明，則應認原告之請求為有理由。經查：
　⒈系爭戊地上物及其坐落之系爭丙土地部分：　
　　⑴系爭戊地上物之坐落土地即系爭丙土地，非屬系爭租約即
      原告出租予被告範圍內之土地；又就系爭戊地上物部分，
      其中附表一編號2（面積106.84平方公尺，即附圖二編號B
      '部分）、3（面積7.23平方公尺）、4（面積25.47平方公
      尺）、5（面積20.08平方公尺）、6（面積29.71平方公尺
      ）、8（面積108.68平方公尺，即附圖二編號H1'至H7'部
      分）、11（67.76平方公尺，即附圖二編號L3-1'及L4-2'
      部分）等地上物均為被告所有，為兩造所共認，有如前述
      。被告雖否認系爭戊地上物中之附表一編號10所示「鐵皮
      工寮」（面積25.46平方公尺，下稱前開鐵皮工寮）為其
      所有之地上物。惟綜參系爭甲土地之空照圖（見本院卷第
      181、183頁）及前揭卷附原告提出之現況相片、本院勘驗
      筆錄（含現場相片），可知前開鐵皮工寮與附表一編號6
      （即放置汽車之鐵皮棚架）相隔不遠，並佐以前開鐵皮工
      寮旁之惟一道路僅能通往被告所有之系爭丁地上物及被告
      所有其餘部分之系爭戊地上物，且附近別無其他住家等可
      能為第三人興建之人工地上物等情以觀，堪認前開鐵皮工
      寮亦為被告所有之地上物。是被告前開所辯，並無可採。
　　⑵承上，被告系爭戊地上物既屬被告所有，系爭戊地上物之
      坐落土地即系爭丙土地亦非系爭租約範圍內之土地，且被
      告復未提出證據就其取得系爭丙土地之占有確有正當合法
      權源之事實加以證明，自無從為有利被告之認定。是原告
      主張被告係無權占有系爭戊地上物坐落之系爭丙土地，堪
      予憑採。從而，原告基於系爭丙土地即國有土地之管領機
      關地位，依民法第767條物上請求權 之法律關係，請求被
      告將系爭戊地上物拆除、刈除，並將系爭戊地上物坐落之
      系爭丙土地返還原告，為有理由，應予准許。
　⒉系爭丁地上物及系爭甲、乙土地部分：　
　　⑴參諸系爭租約及105年11月14日系爭租約屆滿後原告先後致
      被告限期完成改正租地內兼括系爭工寮、水塔（即附表一
      編號9所示）、種植非規定果樹等作物（即附表一編號8中
      被告承租範圍以內土地之柑橘果樹）在內等違規設施物後
      ，再重新提出續約申請之105年12月22日投授中政字第105
      4306455號函、106年5月2日投授中政字第1064302683號函
      、106年5月16日投授中政字第1064303066號函、106年8月
      28日投政字第1064108073號存證信函及其掛號收件回執（
      見原證3、6、7），暨原告致被告不予續租之107年1月5日
      投政字第1064112421號存證信函及其掛號收件回執（見原
      證9），可知被告依系爭租約第8條第1款、第10條第9款、
      第12條等約定，被告使用承租之系爭甲、乙土地不得違反
      「國有林事業區出租造林地管理要點」（行政院農業委員
      會於89年7月25日以農林務字第000000000號公告訂定發布
      ，嗣於108年10月9日以農林務字第1081720748號令修正發
      布其中之第4、10、14、18、20條條文，並增訂第23條）
      等法令或約定用途之使用，倘有違反者，原告得終止系爭
      租約，且系爭租約未約定之事項，被告同意依「國有林事
      業區出租造林地管理要點」及有關法令規定辦理。又依「
      國有林事業區出租造林地管理要點」第5條第1項第3款、
      第9條（此二條規定，自89年7月25日訂定發布後，未曾修
      正），可知租地造林人即被告設置或廢止林道、防火線、
      苗圃、工寮及其他附屬工事，應報請核准後實施，且系爭
      租約之租期屆滿，以被告並無違反契約或有關法令規定使
      用者之情形下，原告始得准予續約。
　　⑵被告雖抗辯：被告於91年間依原告同意被告搭建工寮之函文及平面圖搭建工寮後，業經原告人員到場勘查並拍照存證符合規定，被告迄今未曾增建或改建該工寮，且期間兩造於97年5月27日就系爭租約續約時，原告亦認定該工寮完工後並未有增建、改建或二次施工之情形，原告始會同意被告續約等語，並舉93年、107年拍攝之空照圖各一件為證（見本院卷第181、183頁）。惟為原告所否認。且查，對照被告提出前揭空照圖之比例尺不同，顯難依此逕認該工寮未曾增建或二次施工。再者，參諸被告於91年間申請搭建工寮之函文、申請新（修）建工寮實地調查表、工寮位置圖、簡易水土保持申報書、工寮基地相片及平面圖（載明工寮面積僅為99.13平方公尺，且無另核准興建雨遮之情形）（見本院卷第27至31、157頁），顯與本院囑託內政部國土測繪中心前揭就系爭工寮之鑑測結果（即房屋本體面積為137.16平方公尺、雨遮面積為100.68平方公尺），二者差距甚大，且前開四筆土地係於98年間依像片基本圖配合行政院農業委員會林務局提供之林班區界線為地籍線，經數位轉繪為地籍圖方式辦理土地登記，並未辦理實地測量之情形下，內政部國土測繪中心係使用雙頻衛星定位接收儀，採用虛擬基準站即時動態定位技術，在前開四筆土地附近布設及施測圖根點，並使用精密電子測距經緯儀檢測各圖根點間關係位置，經檢核無誤後，以各圖根點為基點，使用精密電子測距經緯儀分別施測被告使用範圍及附近現況點，並計算各點位之坐標值輸入電腦，以自動繪圖儀展繪於鑑測原圖上（比例尺1/5000），然後依據臺中市東勢地政事務所保管保險之地籍圖等資料，展繪本案有關土地地籍圖經界線，與前項成果核對檢核後測定於鑑測原圖上，作成比例尺1/5000鑑定圖，則內政部國土測繪中心前開鑑測結果，足堪憑採。基此，被告嗣後確有超過原工寮核准興建範圍而擴建成系爭工寮之現況，堪以認定。被告前開所辯，委無可採。是被告以訴外人全泰工程顧問有限公司實地測量系爭工寮之主體建物面積為99.85平方公尺（約30.2坪）為由，聲請再囑託內政部國土測繪中心測量系爭工寮之主體建物面積乙節，自無再予調查之必要，附此敘明。
　　⑶綜上，系爭租約於105年11月14日租期屆滿時，被告既有未
      經原告核准而擅自設置系爭丁地上物（兼括擴建後之系爭
      工寮在內）等人工地上物及種植違反系爭租約約定之柑橘
      果樹等作物之事實，依系爭租約第8條第1款、第10條第9
      款、第12條等約定，系爭租約於105年11月14日租期屆滿
      即已消滅，原告本不得再准予被告續租。且參諸原告於10
      5年11月14日系爭租約屆滿後，對於被告續約之申請，原
      告屢次致函被告限期完成改正並否准被告續約申請之舉止
      ，堪認系爭租約亦無默示更新之情事。是兩造間系爭租約
      已於105年11月14日租期屆滿而消滅，實堪認定。於此情
      形，原告基於系爭甲、乙土地出租人及國有土地管領機關
      之地位，對被告提起之本件訴訟，核屬正當權利之行使。
      被告以原告提起本件訴訟，係違反比例原則、誠信原則、
      平等原則及不溯及既往原則等語置辯，自無可採。準此，
      被告自系爭租約屆滿消滅後即自105年11月15日起迄今仍
      占有使用系爭甲、乙土地（包括系爭丁地上物之坐落土地
      ），核屬無占有之正當合法權源、係屬無權占有系爭甲、
      乙土地，堪以認定。從而，原告基於系爭甲、乙土地出租
      人及管領機關地位，依民法第455條租賃物返還請求權及
      第767條物上請求權之法律關係，請求被告將系爭丁地上
      物拆除、刈除，並將系爭甲、乙土地返還原告，為有理由
      ，應予准許。
  ㈢無法律上之原因而受利益，致他人受損害者，應返還其利益
    ，為民法第179條前段所明定。次按無權占有他人土地，可
    能獲得相當於租金之利益，亦屬社會通常之觀念。而無權使
    用他人土地者，其所受利益，為使用本身，而「相當於租金
    」係原受利益依其性質不能返還時應償還之價額。又地租不
    得超過地價百分之八，約定地租或習慣地租超過地價百分之
    八者，應比照地價百分之八減定之，不及地價百分之八者，
    依其約定或習慣；前項地價指法定地價，未經依法規定地價
    之地方，指最近三年之平均地價。土地所有權人依土地法所
    申報之地價，為法定地價。土地法第110條第1項、第2項、
    第148條定有明文。前揭關於地租之規定，於請求返還相當
    於租金利益之事件，自得據為計算利益之標準。惟土地法第
    97條關於不超過土地及建築物申報總價年息百分之十為限之
    規定，乃基地租金之最高限額，非謂必照申報價額百分之十
    計算之，計算相當於租金之損害，除應以不動產之價值為基
    礎外、尚須斟酌不動產所處位置、工商繁榮情形，利用基地
    之經濟價值及所受利益等項，並與鄰地租金相比較，以為決
    定。再者，利息、紅利、租金、贍養費、退職金及其他一年
    或不及一年之定期給付債權，其各期給付請求權，因五年間
    不行使而消滅，民法第126條亦定有明文。又按給付有確定
    期限者，債務人自期限屆滿時起，負遲延責任。給付無確定
    期限者，債務人於債權人得請求給付時，經其催告而未為給
    付，自受催告時起，負遲延責任。其經債權人起訴而送達訴
    狀，或依督促程式送達支付命令，或為其他相類之行為者，
    與催告有同一之效力。民法第229條第1項、第2項定有明文
    。遲延之債務，以支付金錢為標的者，債權人得請求依法定
    利率計算之遲延利息。但約定利率較高者，仍從其約定利率
    。應付利息之債務，其利率未經約定，亦無法律可據者，週
    年利率為5％。為民法第233條第1項、第203條所明定。經查
    ：
  ⒈被告係無權占用系爭甲、乙、丙土地，已如前述，對原告而
    言自無正當使用權源，為屬無法律上之原因而受有利益，致
    原告受有損害。且查，系爭租約於105年11月14日屆滿消滅
    後，原告自105年12月22日起即以租地內存有違規設施物、
    不符續約規定屢次限期被告完成改正，已如前述。則被告在
    原告前揭自105年12月22日起即限期被告完成改正違規設施
    物之情形下，被告嗣後應無再新增違規項目而另興建其他人
    工地上物之可能。於此情形，被告所有之系爭丁、戊地上物
    ，自105年11月14日系爭租約屆滿消滅時起均已存在迄今，
    應堪認定。再者，原告係107年6月20日對被告提起本件訴訟
    而繫屬於法院（見卷附原告之民事起訴狀上本院收文章），
    則原告在提起本件訴訟之日回溯五年範圍內，請求被告返還
    系爭租約消滅後即自105年11月15日起無權占用系爭甲、乙
    、丙土地（即包括系爭丁、戊地上物之坐落土地在內）所受
    相當於租金之利益，為有理由。再者，原告請求被告就未到
    期之不當得利給付性質，雖為將來給付之訴，但被告對於已
    到期之不當得利迄未給付，且其答辯聲明亦請求駁回原告之
    訴，顯然有到期不為履行之虞，原告自有預為請求之必要，
    是原告此部分請求，亦屬有據。
  ⒉又前開四筆土地之申報地價為每平方公尺14元乙節，此觀卷
    附前開四筆土地之申報地價謄本即明。且系爭甲、乙、丙土
    地為森林用地，此觀卷附土地建物查詢資料及系爭租約即明
    。本院審酌系爭甲、乙、丙土地之申報地價非高，及系爭甲
    、乙、丙土地之所處位置係供造林用途之森林用地等情，認
    為原告主張就系爭甲、乙、丙土地以前開申報地價14元年息
    百分之八，計算相當於租金之不當得利，應屬允當。準此，
    原告請求被告給付原告自105年11月15日起至107年5月31日
    止無權占用系爭甲、乙、丙土地之不當得利16,995元（計算
    式詳附表三所示），及自110年3月10日民事言詞辯論意旨狀
    繕本送達被告翌日即110年3月19日（見本院卷第224頁之被
    告送達回證）起至清償日止，按年息百分之五計算之利息；
    並請求被告自107年6月1日起至返還系爭甲、乙、丙土地之
    日止，按月給付原告依系爭甲、乙、丙土地（即占用面積）
    按其所占用之土地當年度申報地價年息百分之八除以12計算
    之金額，為有理由，應予准許。
  ㈣綜上所述，原告依民法第455條租賃物返還請求權及第767條
    物上請求權之法律關係，請求被告將系爭丁地上物拆除、刈
    除，並將系爭甲、乙土地返還原告；及依第民法767條物上
    請求權之法律關係，請求被告將系爭戊地上物拆除、刈除，
    並將系爭丙土地返還原告，為有理由，應予准許，爰判決如
    主文第一項所示。又原告依民法不當得利之法律關係，請求
    被告給付原告16,995元，及自110年3月19日起至清償日止，
    按年息百分之五計算之利息；及請求被告自107年6月1日起
    至返還系爭甲、乙、丙土地之日止，按月給付原告依系爭甲
    、乙、丙土地（即占用面積）按其所占用之土地當年度申報
    地價年息百分之八除以12計算之金額，亦屬有據，應予准許
    ，爰判決如主文第二項、第三項所示。
四、兩造均陳明願供擔保，分別聲請宣告假執行及免為假執行，
    依民事訴訟法第390條第2項、第392條第2項規定，本院經審
    酌尚無不合，爰分別定相當擔保金額准許之。
五、本件事證已臻明確，兩造其餘攻擊防禦方法，核與判決結果
    不生影響，自無庸逐一論述，附此敘明。
六、訴訟費用負擔之依據：民事訴訟法第78條。
中　　華　　民　　國　　110 　年　　10　　月　　8 　　日
                  民事第七庭    法  官  何世全   　　
一、上正本係照原本作成。
二、如對本判決上訴，須於判決送達後20日內向本院提出上訴狀
    。如委任律師提起上訴者，應一併繳納上訴審裁判費。
三、提起上訴，應以上訴狀表明(一)對於第一審判決不服之程度
    ，及應如何廢棄或變更之聲明，(二)上訴理由（民事訴訟法
    第441 條第1項第3款、第4款），提出於第一審法院。
中　　華　　民　　國　　110 　年　　10　　月　　8 　　日
                                書記官  陳弘祥
附表一：
編號 占用位置 坐落臺中市○○區○○○段○00地號土地上之地上物現況   占用面積 （平方公尺）   1 內政部國土測繪中心民國108年9月3日鑑定圖（下稱附圖一）之圖示（下稱編號）A     木造二樓房屋(含雨遮)即附圖一編號A 木造房屋本體即內政部國土測繪中心鑑測日期110年3月22日補充鑑定圖（一）（下稱附圖二）區域編號（下稱編號）A1        237.84       137.16     雨遮即附圖二編號A2   100.68  2 附圖一編號B 鐵絲網圍籬內鋪設之水泥地面即附圖一編號B 被告承租（即系爭租約，下同）範圍以內土地     224.77 117.93     非屬被告承租範圍之土地即附圖二編號B'  106.84  3 附圖一編號C（即附圖二編號C） 放置狗籠之鐵皮棚架  7.23   4 附圖一編號D (即附圖二編號D） 鳥籠(禽舍)  25.47   5 附圖一編號E（即附圖二編號E） 放置鳥籠之鐵皮棚架  20.08   6 附圖一編號F （即附圖二編號F） 放置汽車之鐵皮棚架  29.71   7 附圖一編號G 鐵皮工寮  7.22   8 附圖一編號H 柑橘果樹及鳥心石、櫻花等樹木 被告承租範圍以內土地   3835.41 3726.73     非屬被告承租範圍之土地即附圖二編號H1'至H7'  108.68  9 附圖一編號J 水塔  3.54   10 附圖一編號K 鐵皮工寮  25.46   11 附圖二編號L1至L4 鐵絲網圍籬內園圃及其他使用附圖二編號L1至L4 被告承租範圍以內土地   534.34 466.58     非屬被告承租範圍之土地即附圖二編號L3-1'及L4-2'  67.76  
附表二：
編號 占用位置 坐落地號 占用面積 （平方公尺） 1 附圖二區域編號（下稱編號）M1至M9 臺中市○○區○○○段○○○○段○○00地號土地 366.16 2 附圖二編號N1 同段第41地號土地 117.12 3 附圖二編號N2 同段第57地號土地 2688.82 4 附圖二編號N3 同段第27地號土地 1694.07 
附表三：
（一）被告承租範圍以內之土地（即系爭甲、乙土地）：
  ⒈系爭44地號土地（面積4926平方公尺）部分：　
申報地價 (元/ m²) 占用面積 (m²) 年息 月使用 補償金（新臺幣） 占用期間  補償金總額（新臺幣） 14 4926 8% 460元 105/11/15-105/11/30 16/30個月 245元 14 4926 8% 460元 105/12/01-105/12/31 1個月 460元 14 4926 8% 460元 106/01/01-107/05/31 17個月 7,820元 總計 新臺幣8,525元      
  ⒉系爭27、41、47地號土地（面積4500.01平方公尺）部分：
申報地價 (元/ m²) 占用面積 (m²) 年息 月使用 補償金（新臺幣） 占用期間  補償金總額（新臺幣） 14 4500.01 8% 420元 105/11/15-105/11/30 16/30個月 224元 14 4500.01 8% 420元 105/12/01-105/12/31 1個月 420元 14 4500.01 8% 420元 106/01/01-107/05/31 17個月 7,140元 總計 新臺幣7,784元      
（二）非屬被告承租範圍之土地（即系爭丙土地，面積合計391.
      23平方公尺）：　　
申報地價 (元/ m²) 占用面積 (m²) 年息 月使用 補償金 （新臺幣） 占用期間  補償金總額（新臺幣） 14 391.23 8% 37元 105/11/15-105/11/30 16/30個月 20元 14 391.23 8% 37元 105/12/01-105/12/31 1個月 37元 14 391.23 8% 37元 106/01/01-107/05/31 17個月 629元 總計 新臺幣686元